【裁判字號】    88,自,716
【裁判日期】    890619
【裁判案由】    詐欺
【裁判全文】
臺灣臺中地方法院刑事判決                          八十八年度自字第七一六號
    自  訴  人  乙○○
    被      告  甲○○
右列被告因詐欺案件，經自訴人提起自訴，本院判決如左：
    主  文
甲○○無罪。
    理  由
一、自訴意旨略以：被告甲○○、丙○○（矣到案後另結）二人共同意圖為自己不法
    之所有，由被告丙○○簽發以桃園市信用合作社大湳分社為付款人、面額新臺幣
    （下同）七萬元、到期日民國八十七年七月十日、票號0000000號之支票
    一張交由被告甲○○於八十七年六月二十二日持至臺中縣大甲鎮自訴人住處，向
    自訴人調借現款，自訴人不疑有他，遂借予同額現款，詎支票到期經提示竟遭退
    票，屢經催討，亦置之不理。因認被告甲○○涉犯刑法第三百三十九條第一項之
    詐欺取財罪嫌云云。
二、按犯罪事實應依證據認定之，無證據不得推定其犯罪事實，刑事訴訟法第一百五
    十四條定有明文。又認定不利於被告之事實，須依積極證據，苟積極證據不足為
    不利於被告事實之認定時，即應為有利於被告之認定，更不必有何有利之證據。
    此最高法院三十年上字第八一六號著有判例。另刑法第三百三十九條第一項詐欺
    取財罪之成立，以意圖為自己或第三人不法所有，以詐術使人將本人或第三人之
    物交付為要件。所謂以詐術，必須被詐欺人因其詐術而陷於錯誤，若其所用方法
    ，不能認為詐術，亦不致使人陷於錯誤，即不構成該罪，此最高法院四十六年台
    上字第二六０號亦著有判例。
三、本件自訴人認被告涉犯刑法第三百三十九條第一項之詐欺取財罪嫌，無非係有支
    票及存款不足退票單影本各一紙附卷可稽，為其論據。惟訊據被告甲○○則堅決
    否認有何詐欺取財之犯行，辯稱：伊並不是第一次向自訴人調錢，在這之前伊就
    常到自訴人所開設之ＫＴＶ消費，都是開支票且都有兌現，總共金額有好幾十萬
    元都兌現，這張支票是朋友交給伊，伊不知會跳票，後因伊人在花蓮自訴人找不
    到伊才告的，伊沒有詐欺之意等語。
四、本院查：訊據自訴人乙○○於本院訊問時到庭陳稱：「拿一張七萬元之支票，向
    我調四萬現金，另外在我店消費一萬四千元，他說等支票兌現再扣掉一萬四千元
    ，另外一萬六千元再交給甲○○，沒任何利息（問：如何調現）」；「因為他在
    大甲開了二、三間店，我想金額不多才借他（問：為何調現給他？）」等語（詳
    見本院八十九年四月十九日訊問筆錄）。參以自訴人亦承認被告甲○○上開所為
    之辯解實在，且係因被告甲○○先前到自訴人所開的店消費所開的支票都有兌現
    ，所以被告甲○○開支票調現才借給被告甲○○（詳見本院八十九年六月五日審
    判筆錄）等情，足見被告上開所辯伊並不是第一次向自訴人調錢，在這之前伊就
    常到自訴人所開設之ＫＴＶ消費，都是開支票且都有兌現，總共金額有好幾十萬
    元都兌現乙節，應堪採信。衡之常情，被告甲○○與自訴人二人間之金錢往來並
    非僅只一次，且若以被告先前已兌現支付之金額高達好幾十萬元與本次之金額兩
    相比較，則被告甲○○於向自訴人調現之初，是否有為自己不法所有之意圖，不
    無可疑。此外，自訴人復亦自陳伊係因被告甲○○在大甲開了二、三間店，我想
    金額不多才借他，足見被告甲○○與自訴人二人間早存在有信賴之基礎。是以自
    訴人於答應調借予被告甲○○時，應非係因被告甲○○施用詐術而使其陷於錯誤
    始答應借款無訛。參以被告甲○○於事後亦與自訴人達成和解，有和解書一紙附
    卷可參，而自訴人於本院審理時亦當庭表示：本件係誤會一場（詳見本院八十九
    年六月五日審判筆錄）等情，益徵被告甲○○於借款之初始，應無為自己不法所
    有之意圖甚明。綜上諸情，本件被告既無意圖為自己不法之所有，而施詐術使人
    交付財物之情形存在，核與刑法第三百三十九條第一項之詐欺取財罪之構成要件
    尚有未合，自不得僅憑自訴人因一時之誤會而為之片面指訴即認被告甲○○涉犯
    詐欺取財之犯行，本件應純屬債務不履行之民事紛爭，宜循民事訴訟程序解決。
    此外，復查無其他積極證據足資證明被告甲○○有何詐欺取財之犯行，不能證明
    被告甲○○犯罪，揆諸首揭說明，自應諭知被告甲○○為無罪之判決，以免冤抑
    。
五、至被告丙○○部分，矣通緝到案後另結。
據上論斷，應依刑事訴訟法第三百四十三條、第三百零一條第一項，判決如主文。
中      華      民      國      八十九      年      六    月    十九    日
                                  臺灣臺中地方法院刑事第四庭
                                      法  官  許  旭  聖
右正本證明與原本無異。
如不服本判決，應於判決送達後十日內向本院提出上訴狀（應附繕本），上訴於臺灣
高等法院臺中分院。
          書記官
中      華      民      國      八十九      年      六    月   廿一     日


司法院資訊處製作；財團法人民間司法改革基金會備份。
